臺灣高等法院刑事判決　　　　　　 95年度上更(一)字第720號
　　上　訴　人
　　即　被　告　甲○○
　　選任辯護人　涂成樞律師
　　　　　　　　許玉娟律師
　　　　　　　　周金城律師
上列上訴人因違反著作權法等案件，不服臺灣新竹地方法院92年
度訴字第518號，中華民國94年5月9日第一審判決（ 起訴案號：
臺灣新竹地方法院檢察署92年度偵字第2291號），提起上訴，判
決後，經最高法院發回更審，本院判決如下：
    主  文
原判決關於甲○○部分撤銷。
甲○○共同以犯意圖營利而以重製於光碟之方法侵害他人之著作
財產權之罪為常業，處有期徒刑壹年陸月，減為有期徒刑玖月。
扣案之如附表一至五、八、附表九(一)編號一、二、附表十、十三
所示之物，均沒收。
    事  實
一、魏張輝（已經原審判決確定）自民國（下同）91年6月1日起
    至92年5月7日止，擔任設於新竹市○○路35號「建億玩具行
    」（招牌名稱為「建宏遊樂器」）之負責人，從事玩具、娛
    樂用品零售業務。其與甲○○明知如附表六、七所示之商標
    名稱及圖樣，分別係日商新力電腦娛樂股份有限公司（下稱
    新力公司）、日商可樂美股份有限公司（下稱可樂美公司）
    、日商南歌股份有限公司（下稱南歌公司）、日商思奎爾股
    份有限公司（下稱思奎爾公司）、日商卡波光股份有限公司
    （下稱卡波光公司）、日商任天堂株式會社（下稱任天堂公
    司）等各專用權人分別向我國經濟部智慧財產局申請核准商
    標註冊登記, 取得指定使用如附表六、七所示之商標專用權
    ，上開商標均在國際間行銷多年，已為相關大眾所共知之商
    標圖樣，且迄於92年8月6日前均仍在專用期間內（其商標圖
    樣、專用權人、專用商品、專用期間及商標註冊號數，均詳
    如附表六、七所載），未經前揭享有商標權人之同意或授權
    ，不得意圖欺騙他人而於同一商品或類似商品使用相同或近
    似之商標圖樣，或明知為前開商品而販賣、意圖販賣而陳列
    、輸出或輸入。其亦明知如附表一、三及附表五(一)編號1、1
    0至13、(二)所示之電腦遊戲軟體、 卡匣名稱所示之等電腦程
    式著作，分別係臺灣光榮綜合資訊股份有限公司（下稱光榮
    公司）、新力公司、可樂美公司、南歌公司、思奎爾公司、
    卡波光公司、任天堂公司享有著作財產權之電腦程式著作，
    依著作權法第4條第1款之規定享有著作權之保護，或係於世
    界貿易組織協定在我國管轄區域內生效日即91年1月1日後，
    在日本首度發行而取得著作權，並依現行著作權法第4條第2
    款之規定，受我國著作權法保護之電腦程式著作，非經前揭
    擁有著作權公司之同意或授權，不得擅自重製或意圖營利而
    交付侵害上開著作權之重製物（其著作財產權人、發行日期
    ，均詳如附表一、三及附表五(一)編號1、10至13、(二)所載）
    ；亦明知新力公司所享有商標權，如附表二、四所示光碟片
    ，經由電視遊樂器主機執行程式，「Play Station 2系統」
    （簡稱PS2）盜版遊戲光碟會出現「Play Station」商標圖
    樣，「PlayStatio系統」（簡稱PS）盜版遊戲光碟會出現「
    PS設計圖」商標圖樣，而以行銷為目的販賣，均屬商標之使
    用。又其光碟片透過電視遊樂器執行時，畫面上會顯示「日
    商‧新力公司」等英文名稱及授權文句，為他人所偽造足以
    對外表示該等光碟軟體產品係新力公司等生產或授權生產之
    一定用意證明之準私文書。詎魏張輝與甲○○竟共同基於意
    圖銷售而擅自以重製之方法侵害他人之著作財產權、明知為
    侵害著作權之物而意圖營利而交付為常業之犯意及販賣仿冒
    商標商品、行使偽造私文書之概括犯意聯絡， 自91年6月間
    某日起，未經上開著作財產權人、商標專用權人之同意或授
    權，向真實姓名年籍不詳、綽號「小龍」之成年男子，以每
    片新臺幣（下同）20至50元之價格購入盜版VCD、每片100至
    150元之價格購入盜版DVD，並附贈盜版遊戲卡匣，或其自行
    以燒錄機重製光碟後，由甲○○在上址店內，以自備目錄供
    不特定顧客選擇，待顧客付款後交付號碼牌，再約定時間至
    店內取貨之方式，對外以VCD每片80元、 DVD每片200元之價
    格，販售如附表一、二所示之盜版遊戲光碟予不特定人；又
    於92年4月29日，復承前揭犯意，於上址店內， 以同前之犯
    罪方式，並委託不知情之李秋桂（業經不起訴處分確定）代
    為顧店及販售如附表三、四所示之盜版遊戲光碟予不特定人
    ，並贈送如附表五所示之盜版遊戲卡匣予顧客以招攬客源，
    藉此牟取利益，而恃以為生，並均以之為常業，侵害上開公
    司之電腦程式著作財產權及商標專用權，行使燒錄於PS系統
    遊戲光碟片內如前述授權內容之偽造私文書，足以生損害於
    新力公司。嗣於92年4月21日19時2分許，為警持搜索票在上
    址當場查獲甲○○正交付如 附表八所示之盜版遊戲光碟3片
    予顧客王道珩， 並於現場扣得如附表一、二所示之盜版PS2
    DVD及VCD 遊戲光碟計358片、如附表八所示王道珩所購買之
    遊戲光碟3片及如附表十三(一)所示之物；復於92年4月29日17
    時45分許，為警再度持搜索票在上址當場查獲不知情之李秋
    桂正站於該店櫃臺內，欲代為販售盜版遊戲光碟、卡匣及收
    取現金，並於現場扣得如附表三、四所示之盜版遊戲光碟共
    61片、如附表五所示之盜版遊戲卡匣56個及如附表十三(二)所
    示之物（92年度偵字第
    2161、2291號部分）。
二、甲○○於上開販售前開盜版光碟為為警查獲後，竟不知悔改
    ，緣黃明貴（原審已另案以93年度訴字第109號判決審結）
    於92年5月8日自魏張輝處頂讓上開「建億玩具行」擔任負責
    人，而甲○○明知如附表九(一)編號一、二、(二)、(三)、附表十
    (一)編號1至3、(二)所示之電腦遊戲軟體及卡匣，均係美商微軟
    公司（下稱微軟公司）、或任天堂公司所享有著作財產權之
    電腦程式著作，依著作權法第4條第1款之規定享有著作權之
    保護，或係於世界貿易組織協定在我國管轄區域內生效日即
    91年1月1日後，在日本首度發行而取得著作權，並依現行著
    作權法第4條第2款之規定，受我國著作權法保護之電腦程式
    著作，非經前揭擁有著作權公司之同意或授權，不得擅自重
    製或意圖營利而交付侵害上開著作權之重製物（其著作財產
    權人、發行日期詳如附表九、十所載）；亦明知如附表十一
    所示之商標名稱及圖樣，業經任天堂公司合法在我國申請註
    冊取得商標專用權，上開商標均在國際間行銷多年，已為相
    關大眾所共知之商標圖樣，且現均仍在專用期間內（其商標
    圖樣、專用權人、專用商品、專用期間及商標註冊號數，均
    詳如附表十一所載），未經前揭享有商標權公司之同意或授
    權，不得意圖欺騙他人而於同一商品或類似商品使用相同或
    近似之商標圖樣，或明知為前開商品而販賣、意圖販賣而陳
    列、輸出或輸入，甲○○竟承前意圖銷售營利而擅自以重製
    於光碟之方法侵害他人之著作財產權、明知為侵害著作權之
    物而意圖營利以移轉所有權之方法交付散布著作重製物、交
    付散布著作重製物光碟而侵害他人之著作財產權為常業之犯
    意及明知為仿冒商標商品而販賣，並與黃明貴共同基於犯意
    聯絡，自同年7月4日（以黃明貴之銷貨明細表上記載第一筆
    銷售日期為準）起，共同販入盜版碟附贈盜版遊戲卡匣或以
    燒錄機重製光碟，再推由甲○○於該店內，以提供目錄供顧
    客挑片，待顧客付款、並留下電話及住址後，再送貨至顧客
    住處或約定地之方式，以遊戲光碟片每片250元之價格， 販
    售如附表九(二)、(三)所示之盜版遊戲光碟予不特定人，並在店
    內陳列如附表十所示之盜版遊戲卡匣； 另自同年7月23日起
    ，由黃明貴以每小時80元之代價僱用具有同前犯意聯絡之任
    家輝（亦經原審以前開93年度訴字第109號判決審結） 擔任
    送貨員，藉此牟取利益，而恃以為生，並均以之為常業。嗣
    於92年8月6日15時10分許，為警循線在新竹市○○路與中央
    路口麥當勞前，查獲正欲交付盜版遊戲光碟予顧客陳慶榮之
    任家輝，並在其所騎乘之機車內扣得如附表九(一)編號一、二
    所示之盜版遊戲光碟2片及附表十二所示之遊戲光碟4片；復
    於同日17時35分許，為警持搜索票在「建宏遊樂器」店內，
    當場查獲正站在櫃台內顧店之甲○○，且於現場扣得如附表
    十所示之盜版遊戲卡匣8個及附表十三(三)所示之物（ 併辦之
    92年度偵字第3974、5082號部分）。
三、案經光榮公司、新力公司、卡波光公司、思奎爾公司、可樂
    美公司、南歌公司、微軟公司、任天堂公司分別訴由新竹市
    警察局及內政部警政署保安警察隊第二總隊第一大隊第三中
    隊報請臺灣新竹地方法院檢察署檢察官偵查聲請簡易判決處
    刑及移送併案審理。
    理      由
一、認定犯罪事實所憑之證據及理由：
  (一)訊據被告甲○○固坦承有於上開時地代為顧店，也知道光碟
    片是盜版之事實，但否認有與商店的負責人共同販賣，辯稱
    是店內其他員工在販賣云云，惟查，上揭事實，業據被告甲
    ○○及同案被告魏張輝於原審審理時坦承不諱，核與新力公
    司之告訴代理人乙○○、光榮公司之告訴代理人何存忠、任
    天堂公司之告訴代理人廖國昌及微軟公司之告訴代理人蘇癸
    旨、林春金指述之情節相符，且據證人王道珩、李秋桂、黃
    明貴、任家輝及陳慶榮證述綦詳，並有「建億玩具行」之新
    竹市營利事業登記證、 新竹市警察局92年4月21日搜索扣押
    筆錄及現場照片8幀、 內政部警政署保安警察第二總隊保護
    智慧財產權大隊分別於92年4月29日、 92年8月6日之執行搜
    索扣押筆錄及92年8月6日現場採證相片影本6幀、 銷貨管理
    作業單影本4張、銷售明細表、記事本內容影本7張、原審92
    年10月27日勘驗筆錄、 新竹市政府93年8月12日府建商字第
    0930088310號函及所附「建億玩具行」、「建宏玩具行」營
    利事業登記抄本資料、該商號等辦理營利事業登記及變更申
    請之檔案資料影本等件在卷可稽，復有如附表一至五、八、
    九(一)編號一、二、十所示之盜版遊戲光碟及卡匣及附表十三
    所示之物扣案足資佐證，又被告販賣上開系爭光碟片，其販
    的價格為每片80、200、250元不等，核與真品光碟價格相差
    很多。惟查以，被告既告悉其所販賣者為仿冒或盜版之光碟
    片，且知買受者一經藉機器或電腦之處理，仿冒光碟片之內
    容偽造準文書必當顯現，仍予以出售，將該偽造之準文書置
    於可能發生文書功能狀態下，應認係對偽造準文書之內容有
    所主張之行使行為，實甚明確。是被告甲○○於本院所辯，
    實係事後卸責之詞，不足採信，本件事證明確，被告犯行堪
    以認定。
  (二)商標專用權之標的及歸屬認定：
    附表六、七、十一所示之商標圖樣，分別業經新力公司、思
    奎爾公司、可樂美公司、卡波光公司、南歌公司及任天堂公
    司向我國經濟部智慧財產局為商標註冊登記，取得指定使用
    於如附表六、七、十一所示商品分類，且均在專用期間內，
    享有商標專用權之商標圖樣，未經商標專用權人之同意或授
    權，不得非法使用上開商標圖樣，有上開商標註冊證及商標
    圖樣畫面照片（見92年度偵字第2161號卷第66至92頁、92年
    度偵字第2291號卷第92至101頁、第171至175頁、 92年度偵
    字第3974號卷第95至100頁、原審卷(一)第90至101頁）附卷足
    佐，是上開公司分別享有如附表六、七、十一所示之商標專
    用權甚明。
  (三)著作權標的及歸屬之認定：
  1.如附表一、三、附表五(一)編號1、10至13、(二)及附表十所示
    之電腦程式著作，分別係光榮公司、新力公司、可樂美公司
    、南歌公司、思奎爾公司、卡波光公司、任天堂公司享有著
    作財產權之電腦程式著作，有我國內政部所核發之著作權執
    照、進口報單、統一發票遊戲導導覽及相關發行資料（見92
    年度偵字第2161號卷第93至106頁、 92年度偵字第2291號卷
    102至144頁、第176至181頁、92年度偵字第3974 號第101至
    127頁）為憑；又按我國著作權法於74年7月10日修正由註冊
    主義改採原創主義，對於本國人兼採任意註冊主義，惟對於
    外國人仍採註冊主義， 嗣於81年6月10日修正之著作權法廢
    止註冊主義改採絕對原創保護主義，惟仍許登記，登記僅為
    對抗要件，同時，追溯外國人著作保護規定（ 即增訂第108
    條），凡依74年7月10日修正著作權法註冊之外國人著作 ，
    仍享有我國著作權法之著作權。 至於81年6月10日修正之著
    作權法及現行著作權法，不論本國人或外國人均採原創保護
    主義，惟在世界貿易組織協定在中華民國管轄區域內生效日
    之前（2002年1月1日），仍需符合首次發行或同步發行之要
    件。惟如外國人之著作，於中華民國區域外，首次發行後30
    日內在中華民國管轄區域內發行者，如該外國人之本國，對
    中華民國人之著作，在相同情形下，亦予以保護且經查證屬
    實者，得享有著作權，著作權法第4條第1款，定有明文。而
    日本昭和45年（1970年）5月6日法律第48號修正著作權法第
    6條之規定曰：「（受保護之著作權） 著作符合以下各項規
    定者，受本法保護：（一）日本國民之著作；（二）最初在
    國內發行之著作（包括最初在本法規定以外之地方發行者，
    從該發行日三十日以內在日本國內發行之著作）；（三）前
    二項以外，依據條約本國負有保護義務之著作。」。核與我
    國著作權法第4條第1款之規定相當，堪認日本國民得依我國
    著作權法第4條第1款之規定享有著作權。又我國自91年1月1
    日正式加入「世界貿易組織」（WTO）， 依據「世界貿易組
    織協定」（WTO AGREEMENT） 所含之「與貿易有關之智慧財
    產權協定」 (TRIPS)第9條第1項、伯恩公約第3條之規定 ，
    我國對於同屬世界貿易組織會員國國民之著作，應加以保護
    ，而日本國亦為世界貿易組織之會員國， 依著作權法第4條
    第2款之規定，亦應受我國著作權法之保護。
  2.如附表九(一)編號一、二、(二)、(三)所示之電腦程式著作，係美
    商微軟公司所創作擁有著作權，除據告訴代理人蘇癸旨指述
    明確外，並微軟公司官方網站登載資料存卷可參，復為被告
    甲○○所不爭執; 另依我國著作權法第4條第2款規定及82年
    7月16日簽署生效之「 北美事務協調委員會與美國在臺協會
    著作權保護協定」，亦受我國著作權法保護。被告辯護人辯
    稱本案不是所有的片子都享有著作權云云，並無可取。
  (四)修正前商標法第6條第1項規定：「本法所稱商標之使用，係
    指為行銷之目的，將商標使用於商品或其包裝、容器、標帖
    、說明書價目表或其他類似物件上，而持有、陳列或散布」
    。修正後（92年5月28日修正公布， 同年11月28日生效施行
    ）第6條規定：「本法所稱商標之使用，指為行銷之目的 ，
    將商標用於商品、服務或其有關之物件，或利用平面圖像、
    數位影音、電子媒體或其他媒介物足以使相關消費者認識其
    為商標」，則仿冒遊戲光碟，透過電磁作用，如以遊樂器主
    機之操作為媒介，而於螢幕前出現商標圖樣者，其標示型態
    足資一般商品購買人認識其表彰商品之來源，此項商標之使
    用，應屬於商標之使用於其他類似物件上之商標使用之範疇
    ，而使用於商品之外觀，則不待言，自應屬於商標之使用。
    扣案如附表一至五及附表十所示之盜版遊戲光碟及卡匣，部
    分於外包裝即有告訴人公司之商標圖樣；部分置入遊戲主機
    執行後，會出現告訴人公司之商標圖樣。被告明知所販入之
    盜版遊戲光碟片係仿冒商標之商品，足以使人與真品發生混
    淆，而上開盜版遊戲光碟、卡匣，部分透過電視遊樂器之執
    行，在電視畫面上會出現告訴人公司之商標圖樣，而顯示他
    人商品之標記；部分於外表包裝上顯示他人商品之標記，被
    告仍予販賣，顯已侵害他人商標專用權。
  (五)按商標之使用，係指為行銷之目的，將商標使用於商品或其
    包裝、容器、標帖、說明書、價目表或其他類似物件上，而
    持有、陳列或散布，商標法第六條第一項定有明文；而透過
    電磁作用，如以遊樂器、光碟機、電腦主機之操作為媒介，
    始於電視、電腦或遊戲機螢幕上出現商標圖樣者，其標示型
    態足使一般商品購買人認識其表彰商品之來源者，解釋上應
    認屬於商標法第6條第1項所規範之「其他類似物件」之範疇
    。是被告所販賣之遊戲光碟經電視遊戲器執行，於螢幕中會
    顯示商標專用權人之商標圖樣，自屬商標之使用，先予敘明
    。
  (六)又以錄音、錄影或電磁紀錄藉機器或電腦處理所顯示之聲音
    、影像或符號，足以表示其用意之證明者， 依刑法第220條
    第2項規定，以文書論。又文書之行使， 每每因文書之性質
    、內容不同而異，而近代社會對於錄音、錄影、電腦之使用
    ，日趨普遍，並有漸以取代一般文書之趨勢，故現行刑法將
    錄音、錄影、電磁紀錄視為準文書，以應因實際需要，並使
    法律規定能與科技發展之狀況與時俱進。是就偽造之刑法第
    220條第2項之準文書而言，其內容因須藉由機器設備或電腦
    處理，始能顯示於外，而表示該文書內容及一定用意，故於
    行為人將偽造之準私文書藉由機器或電腦處理，對相對人顯
    示時，因其已有使用該偽造準文書之行為，該行為即達於行
    使偽造準私文書之程度，固不待言。唯若於因販賣而交付該
    偽造準文書之情形，如販賣交付者與買受收受者，均明知藉
    由機器或電腦處理即可以顯示聲音、影像或符號之方式，表
    明該準文書之一定用意，則販賣者交付該錄音、錄影或電磁
    紀錄予買受者之同時，自已將該準文書置於隨時可得發生文
    書功能之狀況，而達於行使之程度，此時即無待販賣者於形
    式上更有所主張（如翻印他人著作出版物，並於著作物底頁
    ，依出版社原載著作人、發行人、印刷者等一併加以翻印，
    則販賣圖利者，交付該侵害他人著作權之著作物予買受人時
    ，即已構成行使偽造準私文書罪，無須就該著作物底頁所載
    偽造之內容更有所主張）（參照最高法院49年台非字第24號
    判例意旨、最高法院91年度台上字第4075號刑事判決、95台
    上字第1705判決意旨）。
  (七)按「常業犯，係指反覆以同種類行為為目的之社會活動之職
    業性犯罪而言，至於犯罪所得之多寡，是否恃此犯罪為唯一
    之謀生職業，則非所問，縱令兼有其他職業，仍無礙於該常
    業犯罪之成立。」，最高法院90年度台上字第4675號判決採
    同一見解。本件查獲之「建億玩具行」係由同案被告魏張輝
    擔任負責人，並與被告甲○○基於共同之犯意聯絡，推由被
    告甲○○於店內販售重製及盜版遊戲光碟、卡匣予不特定人
    ，而該店主要展示係以重製及盜版遊戲光碟、卡匣為主，且
    扣案之重製及盜版光碟、卡匣數量龐大，復提供目錄供顧客
    挑選，並非偶爾供人選購，顯見被告以重製之方法及明知為
    侵害著作權之物，仍以同一種類之行為販售、交付散布予不
    特定之人，是被告既有反覆以同類侵害著作權為目的之行為
    ，參諸前開說明，自應論以常業犯。
  (八)綜上所述，本件事證明確，被告甲○○上開犯行洵堪認定，
    應予依法論科。
二、論罪科刑：按行為後法律有變更者，依從舊從輕原則，除裁
    判後之法律較有利於行為人，應例外適用最有利於行為人之
    法律外，原則上應一律適用行為時之法律，此修正後刑法第
    2條第1項定有明文。
  (一)按查92年5月28日修正前商標法第63條， 及修正後商標法第
    82 條之罪，均係以「 明知為前條商品而販賣、意圖販賣而
    陳列、輸出或輸入者」為其構成要件。除修正後商標法第81
    條對於其中「前條商品」所規定之範圍，較修正前商標法第
    62 條所規定者略有增加之外，就上訴人本案所犯者而言 ，
    二者之構成要件並無不同。而該二罪之法定刑度既屬相同，
    並無有利不利之區別，則依上說明，本件自應適用裁判時之
    法律即修正後商標法第82條之罪處斷。
  (二)被告甲○○行為後， 著作權法業於92年7月9日及95年5月30
    日二度修正公布，其常業侵害著作權犯行迄至92年8月6日，
    被告行為時之著作權法於92年7月9日修正公布， 同年7月11
    日生效施行，第91條第3項、第91條之1第1項、第3項及第94
    條第1、2 項規定，均有修正；被告甲○○行為後， 著作權
    法復於93年9月1日修正公布，同年9月3日生效施行，第94條
    第1、2項常業犯之規定則未再修正。雖同法第94條常業犯之
    規定形式上未修正，惟第94條第1、2項之法文既以犯第91條
    、第91條之1之罪為常業為要件，上開第91條、第91條之1之
    構成要件既已修正，則第94條第1、2項之構成要件，實質上
    亦發生變更之效果，雖上開修正前、後之第94條第1、2項常
    業犯之刑度相同，惟既有上述實質構成要件修正之不同，全
    部加以比較後， 應以較有利於被告甲○○之行為時即92年7
    月9日修正公布、同月11日施行之著作權法第94條第1、 2項
    、第91條第3項、第91條之1第1項、第3項規定處斷。而95年
    5月30日修正法律已刪除第94條有關常業犯之規定， 應將所
    犯之罪分論併罰，並合併計算其法定最高本刑，經比較新舊
    法與中間法之結果，被告行為後法律及中間時法律並不較有
    利於被告，依刑法第2條第1項規定，仍應適用行為時法即92
    年7月9日修正公布之著作權法。
  (三)又被告行為後，刑法第56條連續犯之規定，業於94年2月2日
    修正公布刪除，並於95年7月1日施行，此刪除雖非犯罪構成
    要件之變更，但顯已影響行為人之法律效果，自屬法律有變
    更，如依新法自必分論併罰對被告自屬不利，因之依新法第
    二條第一項規定，比較新、舊法結果，仍應適用較有利於被
    告之行為時法即舊法論以連續犯。是被告先後多次販賣仿冒
    商標商品及行使偽造準私文書之犯行，均時間緊接，所犯又
    為構成要件相同之罪名，顯係基於概括之犯意反覆為之，均
    為連續犯，均應依修正前刑法第56條之規定以一罪論，並加
    重其刑。
  (四)被告以一販賣行為，同時觸犯上開以明知為侵害著作權之物
    意圖營利而交付之方法侵害他人之著作權為常業罪及明知為
    未得商標權人同意於同一商品使用相同於他人註冊商標圖樣
    之商品而販賣罪及行使偽造私文書三罪，同時侵害告訴人新
    力公司、思奎爾公司、南哥公司、可樂美公司、可樂美電腦
    娛樂公司之財產法益（侵害著作權犯行部分為常業犯，本身
    無一行為侵害數法益之想像競合問題），為想像競合犯，依
    刑法第55條前段之規定，應從較重之以明知為侵害著作權之
    物意圖營利而交付之方法侵害他人之著作權為常業罪處斷。
  (五)核被告甲○○所為係犯92年7月9日修正之著作權法第94條第
    2項以犯第91條第3項意圖營利而以重製於光碟之方法侵害他
    人之著作財產權之罪為常業罪、商標法第82條之明知為侵害
    他人商標專用權之商品而販賣罪及刑法第216條、第220條第
    2項、第1項、第210條之行使偽造準私文書罪。公訴人就被
    告所涉犯之違反著作權法犯行部分，雖起訴法條有誤，然被
    告違反著作權法犯行部分，既屬常業罪之實質上一罪關係，
    自無庸變更起訴法條；另公訴人就被告侵害商標權犯行，誤
    載為商標法第63條，且未論及新舊法之比較，亦有未洽。又
    被告甲○○所犯事實欄二併辦部分之犯行，雖未經起訴，然
    與起訴論罪科刑之違反商標法、著作權法部分，分別有連續
    犯、常業犯之裁判上、實質上一罪關係，自為起訴效力範圍
    所及，自應予以審究。又被告甲○○與魏張輝間及被告甲○
    ○與黃明貴、任家輝間，分別就犯罪事實欄一、二部分，有
    犯意聯絡與行為分擔，均分別為共同正犯。又其先後多次明
    知為侵害他人商標專用權之商品而販賣之犯行，時間緊接，
    犯罪構成要件相同，顯係基於概括犯意為之，為連續犯，應
    依修正前刑法第56條之規定論以一罪，並加重其刑。被告同
    時侵害告訴人新力公司、思奎爾公司、南哥公司、可樂美公
    司、可樂美電腦娛樂公司之財產法益（侵害著作權犯行部分
    為常業犯，本身無一行為侵害數法益之想像競合問題），為
    想像競合犯。又被告以一行為同時觸犯上開常業侵害著作權
    罪、連續明知為侵害他人商標專用權之商品而販賣罪及行使
    偽造準私文書三罪，係以一行為觸犯數罪名，為想像競合犯
    ，應從情節較重之常業侵害著作權罪處斷。
三、原審予以論罪科刑，固非無見。惟查，(一)被告犯罪後，商標
    法、著作權法及刑法迭有修正，原審不及比較適用。(二)被告
    犯罪間係在89年12月至90年7月間，符合中華民國96 年罪犯
    減刑條例第2條第1項第3款之規定，原審未及審酌適用， 均
    無可維持。上訴人即被告上訴仍執前詞指摘原判決不當，雖
    無理由，惟原判決既有上開可議之處，自應由本院予以撤銷
    改判。爰審酌被告因一己私利，意圖營利而重製、販賣盜版
    遊戲光碟及卡匣，侵害他人之智慧財產權，且販售數量甚鉅
    ，影響我國社會經濟、法律秩序及我國保護智慧財產權之國
    際形象，又於查獲後於同一地點復行重製、販賣盜版光碟、
    卡匣，惡性非輕，及審酌其參與犯罪之時間、犯罪所得利益
    ，及犯後尚能坦認犯行等一切情狀， 量處如主文第2項所示
    之刑，並予減刑，以示懲儆。
四、扣案如附表五(一)編號1、10至13、(二)、附表十(一)編號1至3 、
    (二)所示同時侵害著作財產權及商標權之盜版遊戲卡匣；附表
    二、四盜版遊戲光碟；附表五(一)編號2至9、 附表十(一)編號4
    所示仿冒商標之盜版遊戲卡匣，應均依修正後商標法第83條
    規定，不問屬於犯人與否，予以宣告沒收。又扣案如附表一
    、三、八、附表九(一)編號一、二、附表十三所示之物，均係
    為供違犯著作權法第94條之罪所用之物，業據被告供明在卷
    ，應依92年7月9日修正之著作權法第98條規定宣告沒收。至
    如附表九(一)編號三、四所示之盜版遊戲光碟，告訴人微軟公
    司陳稱係分別於92年4月15日、同年月29日自「 建億玩具行
    」處購得，惟此部分僅有告訴人片面之指述，並無其他證據
    足證被告就該部分亦涉犯違反著作權法犯行；另附表十二扣
    案之光碟，亦無證據證明係盜版，爰均不予宣告沒收，附此
    敘明。
據上論斷，應依刑事訴訟法第369條第1項前段、第364條、第299
條第1項前段，92年7月9日修正之著作權法第94條第2項、第98條
，商標法第82條、第83條，刑法第11條前段、第2條第1項、刑法
第28條、第216、第220條第2項、第210條、第55條，修正前刑法
第56條，中華民國96年罪犯減刑條例第2條第1項第3款、第7條，
判決如主文。
本案經檢察官周誠南到庭執行職務。
中　　華　　民　　國　　96　　年　　9　　月　　13　　 日
　　　　　　　　　刑事第４庭    審判長法　官   蔡秀雄
　　　　　　　　　　　　　　　　　　  法　官   鄭水銓
　　　　　　　　　　　　　　　　　　  法　官   周煙平
以上正本證明與原本無異。
如不服本判決，應於收受送達後十日內向本院提出上訴書狀，其
未敘述上訴之理由者並得於提起上訴後十日內向本院補提理由書
（均須按他造當事人之人數附繕本）。
                                      書記官   蕭麗珍
中　　華　　民　　國　　96　　年　　9 　　月　　19　　日
附錄：本案論罪科刑法條
92年7月9日修正之著作權法第94條第2項
以犯第九十一條第一項、第二項、第九十一條之一、第九十二條
或第九十三條之罪為常業者，處一年以上七年以下有期徒刑，得
併科新臺幣三十萬元以上三百萬元以下罰金。
以犯第九十一條第三項之罪為常業者，處一年以上七年以下有期
徒刑，得併科新臺幣八十萬元以上八百萬元以下罰金。
92年7月9日修正之著作權法第98條
犯第九十一條至第九十六條之一之罪，供犯罪所用或因犯罪所得
之物，得沒收之。但犯第九十一條第三項及第九十一條之一第三
項之罪者，其得沒收之物，不以屬於犯人者為限。
商標法第82條
明知為前條商品而販賣、意圖販賣而陳列、輸出或輸入者，處一
年以下有期徒刑、拘役或科或併科新臺幣5萬元以下罰金。
商標法第83條
犯前二條之罪所製造、販賣、陳列、輸出或輸入之商品，或所提
供於服務使用之物品或文書，不問屬於犯人與否，沒收之。
刑法第216條
行使第210條至第215條之文書者，依偽造、變造文書或登載不實
事項或使登載不實事項之規定處斷。
刑法第220條第2項
在紙上或物品上之文字、符號、圖畫、照像，依習慣或特約，足
以為表示其用意之證明者，關於本章及本章以外各罪，以文書論
。
錄音、錄影或電磁紀錄，藉機器或電腦之處理所顯示之聲音、影
像或符號，足以為表示其用意之證明者，亦同。
刑法第210條
偽造、變造私文書，足以生損害於公眾或他人者，處 5 年以下有
期徒刑。
